臺灣屏東地方法院刑事判決　　　　　　100年度訴字第278號
公　訴　人　臺灣屏東地方法院檢察署檢察官
被　　　告　尤美秋
上列被告因違反森林法案件，經檢察官提起公訴（99年度偵緝字
第408 號），被告等於準備程序中就被訴事實為有罪之陳述，經
本院告知簡式審判程序之旨，並聽取被告與檢察官之意見後，合
議庭裁定由受命法官獨任進行簡式審判程序，判決如下：
    主  文
尤美秋結夥二人以上竊取森林主產物，為搬運贓物使用車輛，處
有期徒刑柒月，併科罰金新臺幣柒拾萬貳仟元，罰金如易服勞役
，以罰金總額與壹年之日數比例折算，扣案之如附表所示之物，
均沒收之。
    事  實
一、尤美秋與姓名年籍不詳之綽號「阿榮仔」之成年男子，共同
    意圖自己不法之所有，基於竊取森林主產物之犯意聯絡，於
    民國99年1 月7 日晚上某時，由尤美秋騎乘機車搭載「阿榮
    仔」，併攜帶尤美秋所有之黑色背包1 個，內裝有客觀上足
    以對人之生命、身體造成危險，並足以供作兇器使用之鋸子
    2 支、鋸片、十字鎬各1 支等物，一同前往由內政部營建署
    墾丁國家公園管理處( 下稱墾管處) 所管理之屏東縣恆春鎮
    ○○○段第625-1 地號( 使用分區：山地保育區、使用地類
    別：林業用地，衛星定位座標位置：97座標X ：213794、Y
    ：0000000 ）之一般管制區林業用地，其2 人嗣持上開工具
    ，砍伐上開林地上之森林主產物毛柿1 株（價值約新臺幣《
    下同》36萬元），而竊取森林主產物。迄於同月8 日凌晨某
    時，「阿榮仔」聯絡姓名年籍不詳之成年友人駕駛未懸掛車
    牌之實際車號不詳之自用小貨車，並攜帶「阿榮仔」所有之
    鑿子、起重器各1 個前來，該友人隨即離去，尤美秋與「阿
    榮仔」則在該自用小貨車之後車斗後方將上開盜伐所得之毛
    柿1 株綑綁打包，準備使用上開自用小貨車搬運毛柿。迄於
    同日上午5 時30分許，尤美秋、「阿榮仔」尚在該處打包毛
    柿時，為警當場查獲尤美秋，並扣得毛柿1 株( 已發還墾管
    處) 、尤美秋所有之黑色背包1 個及其所有供犯罪所用之鋸
    子1 支、鋸片、十字鎬各1 支，另扣得「阿榮仔」所有供犯
    罪所用之鋸子、鑿子各1 支及起重器1 臺等物，「阿榮仔」
    則趁機逃逸（前開自用小貨車未經扣案），始查悉上情。
二、案經屏東縣政府警察局恆春分局移送臺灣屏東地方法院檢察
    署檢察官偵查起訴。
    理  由
一、本件被告尤美秋所犯係死刑、無期徒刑、最輕本刑為3 年以
    上有期徒刑以外之罪，其於本院準備程序中就前揭被訴事實
    為有罪之陳述，經告知簡式審判程序之旨，並聽取其與公訴
    人之意見後，認無不得或不宜改依簡式審判程序進行之處，
    爰依刑事訴訟法第273 條之1 第1 項、第284 條之1 ，改依
    簡式審判程序審理，合先敘明。
二、上開犯罪事實，業據被告尤美秋於警詢、偵查及本院審理中
    均坦承不諱，核與證人即被害人墾管處技士陳玄武於警詢中
    所為證述大致相符，復有國家公園警察大隊墾丁警察隊扣押
    筆錄、扣押物品目錄表、贓物認領保管單各1 紙、現場照片
    2 幀、屏東縣恆春鎮○○○段625-1 地號土地之位置圖及衛
    星定位資料、墾管處99年1 月8 日森林主副產物被害價格查
    定書各1 紙、內政部警政署國家公園警察大隊墾丁警察隊99
    年1 月26日墾警刑字第0990000206號函暨所檢附現場照片2
    幀、國家公園警察大隊墾丁警察隊對員黃文田偵辦報告、屏
    東縣恆春地政事務所99年1 月22日屏恆地一字第0990000477
    號函暨所檢附屏東縣恆春鎮○○○段625-1 地號土地謄本各
    1 份、上開自用小貨車照片2 幀( 見警卷第12、14、15、18
    至24頁、偵卷第39至43、162 頁) 附卷可佐，足認被告尤美
    秋上開任意性之自白確與事實相符，應可採信。是本件事證
    明確，被告尤美秋上開竊取森林主產物之犯行，洵堪認定。
三、論罪科刑：
  (一)按國有林產物之種類、處分方式與條件、林產物採取、搬運
    、轉讓、繳費及其他應遵行事項之處分規則，由中央主管機
    關定之，森林法第15條第3 項定有明文。又森林法所規定之
    森林主產物，係指生立、枯損、倒伏之竹木及殘留之根株、
    殘材，行政院農業委員會依上開法律授權訂定發布之「國有
    林林產物處分規則」第3 條第1 款著有規定。經查上開土地
    非屬公告現編保安林地，有行政院農業委員會林務局屏東林
    區管理處( 下稱屏東林區管理處)99 年11月23日屏作字第09
    96232505號函在卷可按，是核被告尤美秋與「阿榮仔」共同
    在上開土地竊盜上述毛柿1 株，並以前開自用小客車載運之
    犯行，係犯森林法第52條第1 項第4 款、第6 款之結夥二人
    以上，為搬運贓物使用車輛竊取森林主副產物罪。又犯該罪
    兼具數款加重情形時，因竊取行為祇有一個，仍祇成立一罪
    ，尚非法條競合或犯罪競合（最高法院69年臺上字第3945號
    判例意旨參照），是被告尤美秋、「阿榮仔」結夥2 人以上
    ，為搬運贓物使用車輛竊取森林主產物，其等所犯雖兼具該
    罪2 款加重情形，惟因僅有一竊取行為，故僅成立一罪。
  (二)又按刑法第321 條第1 項第3 款之攜帶兇器竊盜罪，係以行
    為人攜帶兇器竊盜為其加重條件，此所謂兇器，其種類並無
    限制，凡客觀上足對人之生命、身體、安全構成威脅，具有
    危險性之兇器均屬之，且祇須行竊時攜帶此種具有危險性之
    兇器為已足，並不以攜帶之初有行兇之意圖為必要，最高法
    院79年臺上字第5253號著有判例可資參照。查被告尤美秋、
    「阿榮仔」持扣案之如附表所示編號1 至4 之物，砍伐破壞
    上述毛柿以竊取之，業據被告尤美秋於警詢中供陳甚明( 見
    警卷第3 頁) ，且上開扣案物均係以金屬製造，造型銳利且
    易於握取、運使，亦有卷附扣案物照片( 見警卷第17頁) 在
    卷足稽，顯足以殺傷人之生命、身體，並均為具有危險性之
    兇器，核被告尤美秋所為雖亦構成森林法第50條之竊取森林
    主產物罪，應依刑法第321 條第1 項第4 款之攜帶兇器之加
    重竊盜罪論處，惟「森林法第52條第1 項第1 款、第4 款、
    第6 款之規定為同法第50條之特別規定，依特別法優於普通
    法之法規競合關係，應優先適用森林法第52條第1 項第1 款
    、第4 款、第6 款規定論罪，不再論以森林法第50條及刑法
    第321 條之罪」（最高法院47年臺上字第979 號判例參照）
    。是以，本件自應論以森林法第52條第1 項第4 款、第6 款
    之罪。
  (三)爰審酌被告尤美秋不思以己力正當謀生，反圖不勞而獲，任
    意於上開國有土地竊取森林主產物，其所為顯屬不該，惟審
    及被告於犯罪後已知坦承犯行，態度尚可，又本案被告尤美
    秋所竊取之森林主產物為毛柿1 株，已經警發還被害人墾管
    處，有前揭贓物認領保管單附卷可佐，並經被害人即墾管處
    技士陳玄武於本院陳述已種植於墾管處園區內等語甚詳( 見
    本院卷第30頁背面) ，另上開毛柿之山價經查為351,000 元
    等情，有行政院農業委員林務局屏東林區管理處( 下稱屏東
    林區管理處)100年3 月31日屏作字第1006230499號函暨所檢
    附毛柿園藝山價查定書( 見本院卷第15、16頁) 在卷可憑，
    顯見其價值甚高，暨衡及其所為對於森林保育與被害人管領
    之財產造成之損害情形，兼酌以被告之犯罪動機、素行、生
    活狀況、智識程度等一切情狀，量處如主文所示之刑；又犯
    森林法第52條之加重竊取森林主產物罪，應併科之罰金以贓
    額2 倍以上5 倍以下為其額度；所謂「贓額」係指其竊取之
    森林主、副產物之價額（最高法院86年度臺上字第6566號判
    決意旨參照），且贓額之計算，係以山價為準，並不以交易
    價格之市價為準（最高法院81年度臺上字第17 58 號判決意
    旨參照），而上揭森林主產物毛柿1 株之山價，經屏東林區
    管理處查定為35 1,000元，業如前述，是本院據此核算，而
    就被告併科該贓額( 即351,000 元)2倍之罰金即702,000 元
    ，並酌以依被告之教育程度為國小肄業，家庭經濟情況為勉
    持( 見警卷調查筆錄受詢問人欄所載) 及本件被竊毛柿之價
    值等情，諭知如主文所示之罰金易服勞役折算標準。至檢察
    官雖具體求處有期徒刑1 年4 月，惟本院審酌上揭諸情，認
    本件上開所量處之刑，應屬適當，附予敘明。
四、沒收：
  (一)扣案之如附表編號1 至3 所示之物均為被告尤美秋所有，並
    供被告與「阿榮仔」所為本件犯行所用之物，業據被告於警
    詢中陳述甚明( 見警卷第3 頁) ，已如前述，應依刑法第38
    條第1 項第2 款規定，均宣告沒收之。
  (二)另扣案之編號4 至6 所示之物，雖為「阿榮仔」所有，惟亦
    係供被告與「阿榮仔」所為本件犯罪所用之物，而共同正犯
    因相互間利用他人之行為，以遂行其犯意之實現，本於責任
    共同之原則，有關沒收部分，對於共犯間供犯罪所用之物，
    自均應為沒收之諭知，是該鑿子、起重機雖係「阿榮仔」所
    有，惟揆諸前開說明，仍應依刑法第38條第1 項第2 款規定
    ，於被告尤美秋所處該項罪刑項下，宣告沒收之。
  (三)至供被告尤美秋與「阿榮仔」搬運贓物使用之自用小貨車1
    臺，並非被告尤美秋所有，亦據被告於偵查中陳明在卷( 見
    偵卷第9 頁) ，且綜觀全案卷證亦無證據足資證明該自用小
    貨車係「阿榮仔」所有，復非屬違禁物，是本院自無從諭知
    沒收，附此敘明。
  (四)末者，扣案之黑色背包1 個，雖係被告尤秋美所有，然本院
    認背包與被告所犯本案並無直接關聯性，故亦無庸諭知沒收
    ，併予敘明。
據上論斷，應依刑事訴訟法第273 條之1 第1 項、第284 條之1
、第299 條第1 項前段，森林法第52條第1 項第4 款、第6 款，
刑法第11條前段、第28條、第42條第5 項、第38條第1 項第2 款
，判決如主文。
本案經檢察官鍾佩真到庭執行職務。
中    華    民    國   100    年    4     月    22    日
                  刑事第一庭   法  官  許瑜容
以上正本證明與原本無異。
如不服本判決應於收受判決後10日內向本院提出上訴書狀，並應
敘述具體理由；其未敘述上訴理由者，應於上訴期間屆滿後20日
內向本院補提理由書（均須按他造當事人之人數附繕本）「切勿
逕送上級法院」。
中    華    民    國   100    年    4     月    22    日
                               書記官  龔惠婷
附表：
┌──┬───────┬─────┐
│編號│扣案物品及數量│持 有 人  │
├──┼───────┼─────┤
│ 1  │鋸子壹支      │尤秋美    │
├──┼───────┼─────┤
│ 2  │鋸片壹支      │尤秋美    │
├──┼───────┼─────┤
│ 3  │十字鎬壹支    │尤秋美    │
├──┼───────┼─────┤
│ 4  │鑿子壹支      │「阿榮仔」│
├──┼───────┼─────┤
│ 5  │鋸子壹支      │「阿榮仔」│
├──┼───────┼─────┤
│ 6  │起重機壹臺    │「阿榮仔」│
└──┴───────┴─────┘
附錄本案論罪科刑法條全文：
森林法第52條（加重竊取森林主、副產物罪）
竊取森林主、副產物而有左列情形之一者，處6月以上5年以下有
期徒刑，併科贓額2倍以上5倍以下罰金：
一  於保安林犯之者。
二  依機關之委託或其他契約，有保護森林義務之人犯之者。
三  於行使林產採取權時犯之者。
四  結夥二人以上或僱使他人犯之者。
五  以贓物為原料，製造木炭、松節油、其他物品或培植菇類者
    。
六  為搬運贓物，使用牲口、船舶、車輛，或有搬運造材之設備
    者。
七  掘採、毀壞、燒燬或隱蔽根株，以圖罪跡之湮滅者。
八  以贓物燃料，使用於礦物之採取，精製石灰、磚瓦或其他物
    品之製造者。
前項未遂犯罰之。
第1 項第5 款所製物品，以贓物論，沒收之。